【裁判字號】    99,交上易,99
【裁判日期】    990527
【裁判案由】    過失傷害
【裁判全文】
臺灣高等法院刑事判決                99年度交上易字第99號
上  訴  人
即  被  告  乙○○
輔  佐  人
即被告之兄  柯政嘉
上列上訴人，因過失傷害案件，不服臺灣板橋地方法院98年交易
字第786號，中華民國99年1月29日第一審判決（起訴案號：臺灣
板橋地方法院檢察署98年度調偵字第2096號），提起上訴，本院
判決如下：
    主  文
上訴駁回。
乙○○緩刑貳年。
    事  實
一、乙○○於民國（下同）98年3月31日，駕駛車牌號碼LZ8-866
    號重型機車，沿臺北縣蘆洲市○○○路○段1 巷往中正北路
    331巷方向行駛，於同日23時17分許，行經中正北路315巷口
    號，欲左轉進入中正北路331 巷口時，明知駕駛機車（公訴
    人補充理由書誤載為汽車）行駛有分向限制線之路段，不得
    駛入來車車道內逆向行駛至交岔路口，並應注意車前狀況，
    以避免發生碰撞危險，依當時天候晴，夜間有照明，道路並
    無缺陷及障礙物，視距良好等情觀之，並無不能注意情事，
    竟行經上開地點時違規跨越中央分向限制線逆向斜穿道路，
    且疏未注意查看其所駕駛之車輛左側車行狀況，即行左轉。
    適甲○○騎乘車牌號碼H6V- 813號重型機車，沿上開路段直
    行行至該址，乙○○竟疏未留意車前狀況，未禮讓由甲○○
    所騎乘機車先行，造成所駕駛上開車輛與甲○○所騎乘機車
    發生擦撞，致甲○○人車倒地，並受有左前額裂傷、左膝擦
    傷等傷害。乙○○於肇事後在有偵查犯罪職權公務員或機關
    知悉其犯行前，即停留在現場向至該處處理車禍員警表明其
    為肇事者，自首而接受裁判。
二、案經甲○○訴請臺北縣政府警察局三重分局移送臺灣板橋地
    方法院檢察署檢察官偵查起訴。
    理  由
壹、證據能力方面：
一、按刑事訴訟法有關傳聞法則及例外規定（第159條至159條之
    5），如條文已明定得為證據者（如第159條之1第1項），或
    依規定原則上有證據能力（如第159條之1第2 項），但當事
    人未抗辯其有例外否定證據能力情形者，即無庸就如何具有
    證據能力而為說明。
二、本院認定本件事實所引用被告以外之人於審判外陳述，包括
    人證及文書證據（臺灣省臺北縣區車輛行車事故鑑定委員會
    鑑定意見書、道路交通事故調查報告表、談話紀錄表、當事
    人登記聯單、診斷證明書、肇事人自首情形紀錄表等），並
    無證據證明係公務員違背法定程序所取得，且檢察官、被告
    於法院準備程序及審判期日中對法院所引用之相關卷證，就
    證據能力均表示不爭執，迄至言詞辯論終結前未再聲明異議
    。又該等證據，亦無刑事訴訟法第159條之4之顯有不可信之
    情況與不得作為證據之情形。本院審酌上開證據資料製作時
    之情況，尚無違法不當及證明力明顯過低之瑕疵，亦認為以
    之作為證據應屬適當，是依刑事訴訟法第159條至第159條之
    5規定，所引用之前開人證及文書證據，均有證據能力。
貳、實體方面：
一、訊據上訴人即被告（下稱被告）乙○○，固坦承其有於上開
    時地，騎機車與告訴人甲○○所騎機車發生碰撞，致告訴人
    受有如事實欄所示之普通傷害等情，核與告訴人甲○○證述
    情節相符，並有道路交通事故調查報告表(一)(二)、診斷證明書
    、現場照片在卷可稽，事證至為明確，被告雖於本院辯稱該
    路段下午四、五點即停有多部貨車，被告須繞過大貨車逆向
    而行，且告訴人騎車速度很快云云。惟查：
(一)上開過失致人受傷等情，業據被告於原審時坦認在卷，被告
    上開所辯路段遭貨車佔用等情節，縱使實在，亦與被告有無
    逆向行駛而肇事之過失情事無涉。況按，汽車駕駛時駕駛人
    應注意車前狀況，車輛行駛在劃有分向限制線之路段，不得
    駛入來車車道內，道路交通安全規則第94條第3 項、第97條
    第1項第2款，定有明文。被告駕車自應注意上述道路交通安
    全規定，而依當時天候、光線、路況及視距等情形觀之，非
    不能注意，竟疏不注意車前狀況貿然駛出路口左轉，並逆向
    斜穿，並致告訴人受傷，自堪認被告有過失情節。
(二)再依卷附臺灣省臺北縣區車輛行車事故鑑定委員會鑑定結果
    「被告路口駛出左轉並逆向斜穿，為肇事原因，告訴人並無
    肇事因素」，此有該鑑定意見書可稽（發查卷14頁），益見
    被告確有過失情節，被告上開所辯，難以採信。又告訴人因
    本件車禍而受傷，自堪認有相當因果關係。綜上所述，本件
    事證已臻明確，被告原審時自白與事實相符，其有過失情節
    ，洵堪認定，從而，被告上開犯行，洵堪認定，自應依法論
    科。
二、核被告所為，係犯刑法第284條第1項前段過失傷害罪。被告
    於犯罪未被有偵查權之機關或公務員發覺前，在到場處理之
    員警到場時在場，並當場承認為肇事人，有臺北縣政府警察
    局中和分局道路交通事故肇事人自首情形紀錄表在卷可佐，
    足認被告對於未發覺之罪自首而接受裁判，符合自首要件，
    依刑法第62條前段規定減輕其刑。原審經審理結果，認被告
    罪證明確，因而適用刑法第284條第1項前段、第62條前段、
    第41條第1項前段，刑法施行法第1條之1第1 項、第2項前段
    等規定，並審酌被告前並無前科，有臺灣高等法院被告全國
    前案紀錄表可考，及被告過失程度、被害人所受傷害程度、
    被告經濟狀況不佳無法提出告訴人請求賠償金額，致肇事後
    迄今尚未與被害人達成和解，及犯罪後坦承犯行態度良好等
    一切情狀，量處被告拘役三十日，並諭知易科罰金折算標準
    ，以示懲儆。經核其認事用法尚無違誤，量刑亦允當，被告
    提起上訴，請求輕判云云，但被告係肇事原因，所主張上情
    自難准許，核為無理由，應予駁回。末查，被告前未受有期
    徒刑以上刑之宣告，此有被告前科表可稽，受此罪刑宣告，
    應知警惕，且被告與被害人因本件車禍達成車損調解成立，
    有告訴人所提調解書在卷可憑，爰認上開刑之宣告以暫不執
    行為當，一併宣告緩刑二年，用啟自新。
據上論斷，應依刑事訴訟法第368條，刑法第74條第1項第1 款，
判決如主文。
本案經檢察官呂光華到庭執行職務。
中    華    民    國    99    年    5     月    27    日
                  刑事第二十一庭審判長法  官  蔡聰明
                                      法  官  許永煌
                                      法  官  趙文卿
以上正本證明與原本無異。
不得上訴。
                                      書記官  陳建邦
中    華    民    國    99    年    5     月    27    日
刑法第284條：
因過失傷害人者，處6月以下有期徒刑、拘役或5百元以下罰金，
致重傷者，處1年以下有期徒刑、拘役或5百元以下罰金。
從事業務之人，因業務上之過失傷害人者，處1 年以下有期徒刑
、拘役或1千元以下罰金，致重傷者，處3年以下有期徒刑、拘役
或2千元以下罰金。

司法院資訊處製作；財團法人民間司法改革基金會備份。
